臺灣高等法院刑事判決
109年度交上訴字第18號
上  訴  人  
即  被  告  游順成


上列上訴人因公共危險案件，不服臺灣桃園地方法院108年度審
交訴字第180號，中華民國108年11月15日第一審判決（起訴案號
：臺灣桃園地方檢察署108年度撤緩偵字第104號），提起上訴，
本院判決如下：
    主  文
上訴駁回。
    事  實
一、游順成於民國107 年1 月17日晚間，騎乘車牌號碼000-0000
    號普通重型機車，沿桃園市桃園區德育街往成功路之方向行
    駛，於同日晚間7 時22分許，行經桃園市桃園區德育街與成
    功路2 段交岔路口，欲左轉成功路2 段時，不慎撞擊前方停
    等於成功路2 段與德育街交岔路口、由黃如君所騎乘欲轉往
    德育街方向行駛之車牌號碼000-0000號普通重型機車，使黃
    如君人車倒地後，受有右膝部挫擦傷之傷害（游順成所涉過
    失傷害犯嫌，未具告訴）。詎游順成明知其駕駛動力交通工
    具肇事致人受傷後，竟基於肇事逃逸之犯意，未為報警或聯
    絡救護車處理，亦未留在現場確認黃如君受傷之狀況及採取
    必要之救護措施，即逕自騎乘機車逃逸。嗣經黃如君報警處
    理，始為警循線查悉上情。
二、案經桃園市政府警察局桃園分局報告臺灣桃園地方檢察署檢
    察官偵查起訴。
    理  由
壹、程序事項：
    本件認定事實所引用之卷內所有卷證資料（包含人證、書證
    、物證等證據）之證據能力，檢察官、被告於原審審理時均
    不爭執，且無證據證明係公務員違背法定程序所取得，復無
    顯不可信及證據力明顯低下之情形，故本院均認具有證據能
    力，合先敘明。
貳、實體事項：
一、訊據被告游順成固坦承有於前揭時、地騎乘機車欲左轉時，
    碰撞停等在路口由黃如君所騎乘之機車，且黃如君因而受有
    上開之傷害之事，然否認有何肇事逃逸之犯行，辯稱：伊當
    時有停下來問對方有沒有怎麼樣，一開始對方沒有回答，在
    伊要離開現場時，對方才說有擦傷、要叫警察來，但伊趕著
    要載女兒上課，且家中還有一個七歲的小孩，對方傷勢也沒
    有很嚴重，所以伊才離開現場，伊不知道自己的電話號碼，
    且當時沒有想到要留下姓名、身分證字號及家中地址等語。
    經查：
（一）被告游順成就其於前開時、地騎乘其前妻所有而由其使用
      之車牌號碼000-0000號重型機車，碰撞前方停等於路口之
      由被害人黃如君所騎乘之車牌號碼000-0000號重型機車，
      因而致黃如君受有前開之傷害，被告欲離開現場時，被害
      人黃如君表示其有受傷，要報警處理，嗣被告於未留下任
      何之聯繫方式，即逕行騎乘機車離去等情，業據被告於警
      詢、偵查及原審審理時坦認不諱（參偵卷第2 頁、第34頁
      、原審卷第58頁、第80-82 頁），核與證人即被害人黃如
      君於警詢及偵查中證述：伊當時停等在路口，欲穿越成功
      路，遭被告所騎乘之機車碰撞倒地而受傷，伊有向被告表
      示伊有受傷、伊要報警，但被告有叫伊不要報警，在伊打
      電話報警的過程中，被告就直接騎車離開之情吻合（參偵
      卷第7 頁、第34頁），復有道路交通事故現場圖、道路交
      通事故調查表（一）、（二）、敏盛綜合醫院診斷證明書
      各1 份及監視器翻拍照片5 張（參10-1 3頁、第17-18 頁
      、第21頁）在卷可按，是此部分事實，首堪認定屬實。
（二）被告雖以前詞置辯，然被告既於事發之時，業已知曉被害
      人黃如君有因本次車禍而受有傷害，且於欲離開之際，經
      被害人黃如君表示要報警處理之情，可見於本件車禍事故
      發生後，黃如君在場並未同意被告得自行離去，甚且要求
      報警處理，被告自應知悉其需留在現場處理本件車禍事故
      ，確認黃如君之狀況為何，並提供必要之援助，自無得以
      其自認黃如君受傷不嚴重而可逕行離去；再被告若為接送
      小孩之故而需先行離去，亦應當場徵得黃如君之同意，並
      留下其聯絡方式，此為眾所周知之理，然被告竟未為之，
      況被告與黃如君素不相識，則若被告主觀上認其真有急事
      要先行離去，亦僅得透過留下聯繫電話或其住址讓黃如君
      嗣後得以與其聯繫之如此重大之事，被告竟稱不知自己電
      話號碼且沒想到要留下其他資料，已然悖於情理，被告所
      辯無足採信，其欲接送小孩亦無從為其得抛下受傷之被害
      人黃如君而逕行離去之理；是被告於知悉被害人黃如君已
      然受傷，且要求報警之際逕自離去，在在可徵其於肇事後
      有逃逸之意無疑。
（三）綜上，被告前揭肇事逃逸犯行，事證已臻明確，洵堪認定
      ，應予以依法論科。
二、論罪科刑部分：
（一）核被告所為，係犯刑法第185 條之4 之駕駛動力交通工具
      肇事，致人受傷而逃逸罪。又被告前於103年間，因公共
      危險案件，經臺灣桃園地方法院以103 年度桃交簡字第16
      85號判決判處有期徒刑2 月確定，並於104 年2 月25日易
      科罰金執行完畢，此有本院被告前案紀錄表附卷可據，其
      受有期徒刑執行完畢5 年以內，故意再犯本件有期徒刑以
      上之罪，固為累犯，惟審酌釋字第775 號解釋意旨，被告
      所犯前案與本案不僅犯罪型態不同，且所侵害之法益、對
      社會之危害程度，亦有相當差別，兩者間顯無延續性或關
      聯性，故本案均以不加重其刑為宜。
（二）再刑法第185 條之4 之肇事致人傷害逃逸罪，法定刑為「
      處1 年以上7 年以下有期徒刑」，遠重於刑法第284 條第
      1 項前段過失傷害罪「6 月以下有期徒刑、拘役或5 百元
      以下罰金」之法定刑，刑責亟為嚴峻。又自刑法體系觀之
      ，刑法對傷害、搶奪等「暴力型」犯罪，並未對行為人課
      予救治、扶助被害人暨不得規避己責之特別義務，而縱依
      道路交通管理處罰條例第62條第3 項規定，汽車駕駛人駕
      駛汽車（含機車）肇事致人受傷者，應即採取救護措施，
      然就違反救護義務者，如依刑法第293 條、第294 條遺棄
      罪論處，亦僅就遺棄「無自救力之人」之行為始課以刑責
      ，反觀刑法第185 條之4 之肇事致人傷害逃逸罪，在未慮
      及車禍被害人所受傷害之輕重實有千差萬別，未就此另設
      刑責差異化規定之現制，不論情節一律以最低度刑1 年以
      上有期徒刑相繩，有悖於刑罰之理性及比例原則，容有針
      對個案情節予以舒嚴緩峻之必要。經查，本件被害人黃如
      君雖因上開車禍受有傷害，然所受右膝部挫擦傷之傷害，
      非達已臨命危、瀕死之境或深度昏迷頓成無自救力之人，
      且車禍地點非屬偏僻路段，被害人黃如君經送醫救治後，
      已經診治，可徵被害人黃如君因被告逃逸而未能受及時救
      護之可能性較低，再被告業與被害人黃如君達成和解且已
      全數給付等情，有臺灣桃園地方檢察署公務電話紀錄單在
      卷可考（參偵卷第39頁）；爰斟酌上情，認縱科以法定最
      低度刑，猶嫌過重，不免有「情輕法重」之憾，徒生刑罰
      苛虐之感，爰依刑法第59條規定，予以酌減其刑。
三、原審認被告罪證明確，適用刑法第185 條之4、第59條之規
    定，及審酌被告騎乘機車肇事致人受傷後，不為救護或必要
    之處置而逃逸，罔顧傷者安危，所為實不足取；另被告犯後
    矢口否認犯行，難認確有悔意，惟念及被告業已與被害人達
    成和解，有如上述，並斟酌被告之素行、其自陳教育程度為
    小學肄業、家庭經濟狀況貧寒（參偵卷第2 頁）、犯罪之動
    機、所生之危害等一切情狀，量處有期徒刑6月。其認事用
    法均無違誤，量刑亦屬妥適，被告上訴意旨，仍執陳詞否認
    肇事逃逸之犯行，或請求從輕量刑云云，為無理由，其上訴
    應予駁回。
據上論斷，應依刑事訴訟法第368條，判決如主文。
本案經檢察官鄭龍照到庭執行職務。
中　　華　　民　　國　　109 　年　　3 　　月　　18　　日
                  刑事第十六庭  審判長法　官  葉騰瑞
                                      法　官  陳芃宇
                                      法　官  莊明彰
以上正本證明與原本無異。
如不服本判決，應於收受送達後20日內向本院提出上訴書狀，其
未敘述上訴之理由者並得於提起上訴後20日內向本院補提理由書
（均須按他造當事人之人數附繕本）「切勿逕送上級法院」。
                                      書記官  蘇佳賢
中　　華　　民　　國　　109 　年　　3 　　月　　18　　日
附錄：本案論罪科刑法條全文    
中華民國刑法第185條之4
駕駛動力交通工具肇事，致人死傷而逃逸者，處 6 月以上 5 年
以下有期徒刑。